臺灣臺北地方法院民事判決　　　　　　　96年度簡上字第99號
上　訴　人　甲○○
被　上訴人　臺灣新光商業銀行股份有限公司
　　　　　　　　　　30樓
法定代理人　乙○○
訴訟代理人　戊○○
　　　　　　丙○○
　　　　　　丁○○
上列當事人間請求清償債務事件，上訴人對於中華民國九十五年
十二月二十八日本院臺北簡易庭九十五年度北簡字第五四五六九
號第一審判決提起上訴，本院於九十六年五月十四日言詞辯論終
結，判決如下：
    主  文
原判決廢棄。
被上訴人在第一審之訴駁回。
第一、二審訴訟費用由被上訴人負擔。
    事實及理由
壹、被上訴人主張：上訴人於民國94年5月間簽立申請書向被上
    訴人申辦MASTER信用卡，卡號為0000-0000-0000-0000號。
    依兩造信用卡約定條款，上訴人領用信用卡後，即得於特約
    商店記帳消費，但各月消費款應於當期繳款截止日前清償，
    或以循環信用方式繳付最低應繳金額，未依約清償者，除喪
    失期限利益，視為全部到期外，應另計付被上訴人按年息
    19.71%計算之利息，及按上開利率10%計算之違約金。惟上
    訴人未依約清償，喪失期限利益，視同全部到期，至95年9
    月22日止，共積欠新臺幣（下同）233,881元。為此，被上
    訴人爰依信用卡契約法律關係請求上訴人應給付被上訴人
    233,881元，及其中198,930元部分自95年9月23日起至清償
    日止，按年息19.71%計算之利息，暨按上開利率10%計算之
    違約金。原審為被上訴人勝訴判決，並依職權宣告假執行，
    被上訴人於本院則為駁回上訴之聲明。
貳、上訴人則以：上訴人於94年5月間並未簽立任何申請書向被
    上訴人申辦卡號為0000000000000000號之MASTER信用卡及消
　  費，自無負擔清償債務之義務。又按系爭信用卡約定條款約
    定，持卡人之應付帳款應於當期繳款截止日前繳付予發卡銀
    行即被上訴人，惟當被上訴人發現應付帳款未按期繳付時，
    非但未通知上訴人，更令持卡人得繼續使用系爭信用卡長達
    16個月之久，足見此乃可歸責於被上訴人之事由，不應令上
    訴人負擔此不利益等語，資為抗辯，而聲明廢棄原判決，駁
    回被上訴人在第一審之訴。
參、得心證之理由：
一、本件被上訴人主張上訴人申辦系爭信用卡，並消費上開金額
    、利息、違約金未依約清償等情，固據其於原審提出信用卡
    申請書暨約定條款、單月帳務資料查詢表為證。上訴人則以
    上開辯詞資為抗辯。故本件爭執點在於上訴人是否有申請系
    爭信用卡？茲判斷如下：
（一）查被上訴人於原審提出之系爭信用卡申請書上之「甲○○
      」簽名，業經上訴人否認真正，且上開簽名與本院當庭命
      上訴人書寫姓名橫式二十遍之字跡，無論在運筆特徵、筆
      順上，以肉眼即得判斷明顯不同，雖被上訴人復提出中國
      信託銀行背面有「甲○○」簽名之信用卡、被上訴人銀行
      現金信用卡申請書上「甲○○」簽名，主張該簽名與系爭
      信用卡申請書上簽名相同等語，惟上訴人亦否認有申請中
      國信託銀行信用卡，並否認中國信託銀行信用卡上之簽名
      真正，是以被上訴人並無法據以證明上訴人有於系爭信用
      卡申請書上親簽之事實。
（二）又查被上訴人所提出之系爭信用卡申請書所附之身分證影
      本及郵局存摺封面影本，為上訴人所有之事實，固為上訴
      人所不爭執，然查上開二文件僅為影本，而身分證及存摺
      ，固屬個人重要文件，然文件之影本並非他人所無法取得
      之物，自無法以有上開二文件影本存在即得逕認定確係上
      訴人本人親自申請系爭信用卡。且按由自己之行為表示以
      代理權授與他人，或知他人表示為其代理人而不為反對之
      表示者，對於第三人應負授權人之責任，民法第169條固
      定有明文。然查被上訴人既主張系爭信用卡申請書上之簽
      名為上訴人所親簽，身分證影本為上訴人本人所提供云云
      ，且系爭信用卡申請書上亦無第三人表示代理之情，自難
      認有表見代理或代理權授與之情，是以被上訴人主張以上
      開二文件影本，可證系爭信用卡係上訴人本人或上訴人授
      權第三人申辦云云，自不足採。
（三）再查系爭信用卡申請書上所記載之上訴人職業資料為設於
      嘉義市之七大開發公司經理，年薪八十萬元，被上訴人並
      提出七大開發公司名片為證，惟為上訴人所否認，且查上
      訴人於九十三年、九十四年間係於台北縣肉品市場擔任臨
      時工，月薪為24,050元等情，有上訴人提出之台北縣肉品
      市場定期勞動契約書影本可參，是上訴人所從事之工作應
      屬勞力型工作，顯與上開申請書所載屬白領階級，較高薪
      之工作屬性不相符，益證系爭信用卡申請人並非上訴人。
二、綜上所述，上訴人抗辯其未申請系爭信用卡等語自屬可信，
    被上訴人主張上訴人申辦系爭信用卡，應負消費款清償責任
    云云，為不足採。從而，被上訴人本於信用卡契約法律關係
    請求上訴人給付233,881元及其中198,930元自95年9月23日
    起至清償日止，按年息百分之19．71計算之利息，暨按上開
    利率百分之十計算之違約金，為無理由，不應准許。原審判
    命上訴人給付並依職權為假執行之宣告，自有未洽。上訴意
    旨指摘原判決不當，求予廢棄改判，為有理由。自應由本院
    予以廢棄改判，如主文第2項所示。
肆、據上論結，本件上訴為有理由，依民事訴訟法第436條之1第
    3項、第450條、第78條，判決如主文。
中　　華　　民　　國　　96　　年　　5 　　月　　28　　日
                  　民事審判長法　官  鄭純惠
                              法　官　吳淑惠
                              法　官　黃雯惠
以上正本係照原本作成。
本判決不得上訴。
中　　華　　民　　國　　96　　年　　5 　　月　　29　　日
                      　　　　書記官　林玗倩
